【裁判字號】    95,上訴,2243
【裁判日期】    951128
【裁判案由】    偽造有價證券等
【裁判全文】
臺灣高等法院刑事判決                95年度上訴字第2243號
上  訴  人
即  被  告  甲○○
指定辯護人  本院公設辯護人李廣澤
上列上訴人因偽造有價證券等案件，不服臺灣基隆地方法院95年
度訴字第140號，中華民國95年4月13日第一審判決（起訴案號：
臺灣基隆地方法院檢察署94年度偵字第2409號），提起上訴，本
院判決如下：
    主  文
原判決撤銷。
甲○○意圖供行使之用，而偽造有價證券，累犯，處有期徒刑參
年貳月。附表二所示之物均沒收。
    事  實
一、甲○○前因違反毒品危害防制條例案件，經臺灣基隆地方法
    院以89年度瑞簡字第54號及90年度易字第310號，分別判處
    有期徒刑6月及8月，二案接續執行，至民國92年5月23日縮
    刑期滿執行完畢。詎仍不知悔改，於92年9月間某日，在基
    隆市某地拾得乙○○之身分證一枚，竟意圖為自己不法之所
    有，予以侵占入己，並於同年10月間某日，在其臺北縣瑞芳
    鎮○○路83號住處，意圖供己使用，以其自有照片換貼在乙
    ○○身分證上之方式，變造乙○○之身分證，足以生損害於
    乙○○。旋意圖為自己不法所有，基於概括之犯意，於：
（一）附表一所示之時、地，以前開變造之乙○○身分證，及委
      由不知情之篆刻師傅盜刻乙○○之印章，向附表一所示之
      金融機構佯稱渠為乙○○，而在各該開戶申請書、貸款契
      約書及所附本票、現金卡或金融卡申請書上，偽造乙○○
      之署押、蓋用偽造之印章，申請活儲帳戶辦理貸款、現金
      卡及金融卡，而偽造各該申請文書及本票，並交付相關承
      辦人員以為行使，使附表一所示金融機構誤以為係乙○○
      本人申請，因而發給現金、金融卡，並准予貸款，足以生
      損害於乙○○及各該金融機構對於客戶資料管理之正確性
      。甲○○旋持冒名申請之金融卡或現金卡，連續於自動付
      款設備以預借現金或提領貸款之不正方法取得如附表一所
      示之金錢。
（二）93年8月間某日，甲○○至桃園縣中壢市，向友人陳彥合
      介紹之汽車買賣仲介業者蔡力宏自稱渠為乙○○，因而購
      得蔡碧香所有IA–5876號自用小客車一輛，並將前開變造
      之乙○○身分證，交由不知情之蔡力宏辦理過戶，蔡力宏
      遂委託不知情之刻印行刻乙○○印章一枚，於同年月3日
      持往公路總局臺北區監理所中壢監理站，委託不知情之代
      辦業於汽車過戶申請登記書上偽造乙○○之印文，以偽造
      乙○○申請汽車過戶之私文書，並交付承辦人員，使承辦
      人員將此不實事項登載於車籍資料上，而將該汽車辦理過
      戶登記予乙○○名義，足以生損害於乙○○及監理單位對
      車籍資料管理之正確性。甲○○續於同年月20日，與不知
      情之蔡力宏前往桃園縣桃園市○○路1328之3號楊金山所
      開設之「聯亞當舖」，由甲○○持前開變造之身分證，自
      稱為乙○○，在當票上偽造乙○○之署押，並捺指印，偽
      造乙○○將該汽車典當借款之當票，並交付給該當舖之員
      工，使劉士安陷於錯誤，借給甲○○新臺幣（下同）5萬
      元，足以生損害於乙○○及聯亞當舖。
（三）92年10月16日，甲○○又至基隆市○○路201號1樓和信電
      訊股份有限公司（下稱和信公司）門市，謊稱渠為乙○○
      ，以前開變造之身分證向該公司申辦行動電話，於行動電
      話服務申請書上偽造乙○○署押後，持交該公司人員，申
      請0000000000號易付卡之行動電話，使和信公司誤認係乙
      ○○申請而提供前開門號之通話服務，足以生損害於乙○
      ○及和信公司。又於93年11月7日，至桃園縣龍潭鄉○○
      路270號韓流電訊行，持前開變造之身分證，謊稱係乙○
      ○，並於和信公司行動電話服務申請書及手機折價券二年
      約同意書上，偽造乙○○署押，以乙○○名義申請000000
      0000行動電話門號並同意使用該門號二年之意而偽造申請
      書，持交承辦人員以為行使，使和信公司誤認係乙○○申
      請，因而提供該門號之通話服務，甲○○即自申請日起至
      94年2月27日止，多次撥打使用該號行動電話，詐得電信
      費4,497元之不法通訊利益，足以生損害於乙○○及和信
      公司。嗣乙○○於93年9月22日，收到IA–5876號自用小
      客車超速照相逕行舉發單，向交通部公路總局臺北區監理
      所基隆監理站（下稱基隆監理站）申訴，經基隆監理站函
      請臺北縣政府警察局調查後，始悉上情。
 二、案經臺北縣政府警察局樹林分局報請臺灣板橋地方法院檢
     察署呈請臺灣高等法院檢察署檢察長令轉臺灣基隆地方法
     院檢察署檢察官偵查起訴。
     理  由
 一、上訴人即被告甲○○未於審判期日到庭，亦未具狀陳述上
     訴理由。惟上開事實，業據被告於警詢、檢察官偵查及原
     審供承不諱，核與證人即被害人乙○○、楊金山及證人蔡
     力宏、蔡碧香陳述之情節相符（乙○○等人於檢察官偵查
     或警詢之陳述，依刑事訴訟法第159條之1第2項或159條之
     5第2項規定，有證據能力），復有如附表一各銀行之開戶
     申請書、現金卡、金融卡申請書、貸款契約書、本票、交
     易資料、交易明細表、異動資料及汽車過戶申請書、聯亞
     當舖當票、內政部警政署刑事警察局指紋鑑驗書、和信公
     司行動電話申請書、同意書、客戶資料表與欠費函等在卷
     可稽。是本件事證明確，被告之犯行洵堪認定，應依法論
     科。
二、核被告所為，係犯刑法第337條、第216條、第212條、第214
    條、第210條、第201條第1項、第339條第1、2項、第339條
    之2第1項之罪。被告偽造署押、印章、印文為偽造私文書及
    偽造有價證券之部分行為，又變造證件、偽造私文書及行使
    偽造有價證券之低度行為，分別為行使變造證件等文書或偽
    造有價證券之高度行為所吸收，均不另論罪。被告利用不知
    情之人偽造印章及文書，為間接正犯。被告行為後，刑法第
    55條、第56條有關牽連犯、連續犯之規定，於94年1月7日修
    正刪除，並於95年7月1日施行，此刪除雖非犯罪構成要件之
    變更，但已影響行為人刑罰之法律效果，被告所犯各罪如依
    新法，應依數罪併罰之規定分論併罰，比較新、舊法結果，
    以舊法有利於被告，仍應適用行為時法論以牽連犯、連續犯
    。被告多次行使變造或偽造文書、詐欺及利用自動付款設備
    取財之犯行，均時間緊接，方法相似，又犯構成要件相同之
    罪名，顯基於概括犯意反覆為之，各應依連續犯之規定論以
    一罪。至所犯前開各罪與偽造有價證券罪間，則有方法、目
    的之牽連關係，應從一重之偽造有價証券罪處斷。被告有事
    實欄所載之前科，甫於92年5月23日受有期徒刑之執行完畢
    ，有本院被告前案紀錄表一件在卷可按，其於有期徒刑執行
    完畢後5年內故意再犯本件有期徒刑以上之罪，為累犯，應
    依法加重其刑（此部分不論刑法修正前後，均應論以累犯，
    依一般法律適用原則，適用裁判時法）。
三、原審予以論科，固非無見。惟原判決未論被告為間接正犯，
    未及比較新舊法之適用，既認定被告偽刻乙○○二枚印章，
    卻未沒收所偽造之印章（附表二編號1、8），且漏未諭知沒
    收卷附被告偽造慶豐銀行大同分行開戶申請書上偽造之乙○
    ○印文1枚（附表二編號6），又事實認定被告使監理單位將
    汽車過戶登記為乙○○所有，竟未論以刑法第214條之罪，
    均有未當。被告提起上訴雖無理由，然原判決既有可議，仍
    應予以撤銷改判。爰審酌被告之品行、智識，正值壯年，不
    思戮力工作，竟為圖財而為本案多件犯行，暨其犯罪之動機
    、目的、方法、犯罪所生損害，以及犯後坦承犯行，態度尚
    稱良好等一切情狀，量處如主文所示之刑，以資懲儆。如附
    表二所示變造證件上之照片、偽造之署押、印文、指印、本
    票均依法沒收，另被告偽造之二枚印章，並無證據顯示已經
    滅失，亦依法沒收。
四、被告經合法傳喚，無正當理由不到庭，爰不待其陳述逕行判
    決。
五、據上論斷，應依刑事訴訟法第369條第1項前段、第371條、
    第364條、第299條第1項前段，刑法337條、第216條、第212
    條、第210條、第214條、第201條第1項、第339條第1項、第
    2項、第339條之2第1項、第205條、第219條、第38條第1項
    第2款、第47條、第2條第1項前段、修正前刑法第55條、第
    56 條，刑法施行法第1條之1，判決如主文。
本案經檢察官謝英民到庭執行職務。
中    華    民    國    95    年    11    月    28    日
                  刑事第二庭   審判長法  官  呂丹玉
                                     法  官  王詠寰
                                     法  官  林恆吉
以上正本證明與原本無異。
如不服本判決，應於收受送達後10日內向本院提出上訴書狀，其
未敘述上訴之理由者並得於提起上訴後10日內向本院補提理由書
（均須按他造當事人之人數附繕本）。
                                     書記官  陳啟文
中    華    民    國    95    年    11    月    29    日
附錄：本案論罪科刑法條全文
刑法第201條第1項
意圖供行使之用，而偽造、變造公債票、公司股票或其他有價證
券者，處3年以上10年以下有期徒刑，得併科3千元以下罰金。
附表一：
┌──┬─────┬────┬──────┬─────┐
│編號│行庫名稱及│申辦時間│  犯罪方法  │ 證   據  │
│    │申辦之帳號│        │            │    及    │
│    │          │        │            │ 所犯法條 │
├──┼─────┼────┼──────┼─────┤
│ 1  │大眾商業銀│92年10月│以變造身分證│(1)被告自白│
│    │行圓山分行│8日     │冒名申辦左列│(2)被害人許│
│    │0000000000│        │帳號現金卡，│  建昌指訴│
│    │83號帳戶  │        │於92年10月9 │(3)現金卡申│
│    │          │        │日2次自提款 │  請書影本│
│    │          │        │機領款共2 萬│  1 紙（署│
│    │          │        │9千元。     │  押1枚） │
│    │          │        │            │(4)帳戶往來│
│    │          │        │            │  明細1紙 │
│    │          │        │            │          │
│    │          │        │            ├─────┤
│    │          │        │            │(1)刑法216 │
│    │          │        │            │  條、210 │
│    │          │        │            │  條、    │
│    │          │        │            │(2)刑法216 │
│    │          │        │            │  條、212 │
│    │          │        │            │  條      │
│    │          │        │            │(3)刑法339 │
│    │          │        │            │  條第1項 │
│    │          │        │            │(4)刑法339 │
│    │          │        │            │  條之2第1│
│    │          │        │            │  項      │
│    │          │        │            │          │
├──┼─────┼────┼──────┼─────┤
│ 2  │台灣中小企│92年10月│以變造身分證│(1)被告自白│
│    │業銀行台北│8日     │冒名開立活期│(2)被害人許│
│    │分行050621│        │儲蓄存款帳戶│  建昌指訴│
│    │7750號帳戶│        │戶、申辦信用│(3)帳戶開戶│
│    │          │        │卡（VISA）、│  資料影本│
│    │          │        │現金卡，並連│  1 紙    │
│    │          │        │續於：      │(4)印鑑卡影│
│    │          │        │92年10月8 │  本1紙（ │
│    │          │        │  日自提款機│  署押1枚 │
│    │          │        │  轉帳2千9百│  、印文2 │
│    │          │        │  元        │  枚）    │
│    │          │        │92年10月17│(5)現金卡申│
│    │          │        │  日自提款機│  請書影本│
│    │          │        │  轉帳6萬元 │  1 紙（署│
│    │          │        │92年10月18│  押1枚、 │
│    │          │        │  日接續8次 │  印文1枚 │
│    │          │        │  自提款機轉│  ）      │
│    │          │        │  帳38萬2千1│(6)信用卡申│
│    │          │        │  元、接續2 │  請書影本│
│    │          │        │  次自提款機│  1 紙（署│
│    │          │        │  提款3萬元 │  押1枚、 │
│    │          │        │92年10月21│  印文1枚 │
│    │          │        │  日接續3次 │  ）      │
│    │          │        │  自提款機提│          │
│    │          │        │  款5萬元   ├─────┤
│    │          │        │            │(1)刑法216 │
│    │          │        │            │  條、210 │
│    │          │        │            │  條      │
│    │          │        │            │          │
│    │          │        │            │(2)刑法216 │
│    │          │        │            │  條、212 │
│    │          │        │            │  條      │
│    │          │        │            │(3)刑法339 │
│    │          │        │            │  條第1項 │
│    │          │        │            │(4)刑法339 │
│    │          │        │            │  條之2第 │
│    │          │        │            │  1項     │
├──┼─────┼────┼──────┼─────┤
│ 3  │慶豐商業銀│92年10月│持變造身分證│(1)被告自白│
│    │行大同分行│21日    │冒名開立帳戶│(2)被害人許│
│    │0000000000│        │申辦貸款，並│  建昌指訴│
│    │號帳戶    │        │於該貸款契約│(3)帳戶開戶│
│    │          │        │書上偽造被害│  資料影本│
│    │          │        │人署押簽發本│  1 紙    │
│    │          │        │票1張供貸款 │(4)貸款契約│
│    │          │        │之擔保，貸得│  影本1紙 │
│    │          │        │款項後，旋於│  （署押1 │
│    │          │        │92年10月21日│  枚、印文│
│    │          │        │自提款機轉帳│  4 枚）  │
│    │          │        │7千元，及於 │(5)本票1紙 │
│    │          │        │22日接續10  │  （署押1 │
│    │          │        │次自提款機領│  枚、印文│
│    │          │        │款19萬3千元 │  1 枚）  │
│    │          │        │，取得貸款金│(6)帳戶往來│
│    │          │        │額。        │  交易明細│
│    │          │        │            │  影本1紙 │
│    │          │        │            │          │
│    │          │        │            ├─────┤
│    │          │        │            │(1)刑法201 │
│    │          │        │            │  條第1項 │
│    │          │        │            │(2)刑法216 │
│    │          │        │            │  條、210 │
│    │          │        │            │  條      │
│    │          │        │            │(3)刑法216 │
│    │          │        │            │  條、212 │
│    │          │        │            │  條      │
│    │          │        │            │(4)刑法339 │
│    │          │        │            │  條第1項 │
│    │          │        │            │(5)刑法339 │
│    │          │        │            │  條之2第1│
│    │          │        │            │  項      │
│    │          │        │            │          │
└──┴─────┴────┴──────┴─────┘
附表二：沒收物
┌──┬──────┬────────┬───────┐
│編號│  文件名稱  │偽造、變造部份  │  沒收依據    │
├──┼──────┼────────┼───────┤
│ 1  │乙○○身分證│變造『乙○○』照│刑法38條第1項 │
│    │            │片1幀、偽造印章 │第2款、第219條│
│    │            │『乙○○』1枚   │              │
│    │            │                │              │
├──┼──────┼────────┼───────┤
│ 2  │大眾商業銀行│偽造『乙○○』署│刑法219條     │
│    │MUCH 現金卡 │押1枚           │              │
│    │申請書      │                │              │
│    │            │                │              │
│    │            │                │              │
│    │            │                │              │
├──┼──────┼────────┼───────┤
│ 3  │台灣中小企業│偽造『乙○○』印│刑法219條     │
│    │銀行台北分行│文2枚、署押1枚  │              │
│    │活期儲蓄存款│                │              │
│    │帳戶印鑑卡  │                │              │
│    │            │                │              │
│    │            │                │              │
├──┼──────┼────────┼───────┤
│ 4  │台灣中小企業│偽造『乙○○』署│刑法219條     │
│    │銀行金來轉現│押1枚、印文1枚  │              │
│    │金卡申請書  │                │              │
│    │            │                │              │
│    │            │                │              │
│    │            │                │              │
├──┼──────┼────────┼───────┤
│ 5  │台灣中小企業│偽造『乙○○』署│刑法219條     │
│    │銀行信用卡（│押1枚、印文1枚  │              │
│    │VISA）申請書│                │              │
│    │            │                │              │
│    │            │                │              │
│    │            │                │              │
├──┼──────┼────────┼───────┤
│ 6  │慶豐商業銀行│偽造『乙○○』署│刑法219條     │
│    │大同分行貸款│押1枚、印文1枚  │              │
│    │契約及開戶申│、印文1枚       │              │
│    │請書        │                │              │
│    │            │                │              │
│    │            ├────────┼───────┤
│    │            │偽造本票1紙     │刑法205條     │
│    │            │（上含偽造『許建│              │
│    │            │  昌』之署押、印│              │
│    │            │  文各1枚）     │              │
│    │            │                │              │
├──┼──────┼────────┼───────┤
│ 7  │聯亞當舖當票│偽造『乙○○』署│刑法219條     │
│    │            │押1枚、指印1枚  │              │
│    │            │                │              │
│    │            │                │              │
├──┼──────┼────────┼───────┤
│ 8  │汽車過戶申請│偽造『乙○○』印│刑法219條     │
│    │登記書      │文1枚、署押1枚、│              │
│    │            │印章1枚         │              │
│    │            │                │              │
├──┼──────┼────────┼───────┤
│ 9  │和信電訊股份│偽造『乙○○』署│刑法219條     │
│    │有限公司0925│押1枚           │              │
│    │053616號行動│                │              │
│    │電話服務申請│                │              │
│    │書          │                │              │
│    │            │                │              │
│    │            │                │              │
│    │            │                │              │
│    │            │                │              │
│    │            │                │              │
├──┼──────┼────────┼───────┤
│ 10 │和信電訊股份│偽造『乙○○』署│刑法219條     │
│    │有限公司0925│押2枚           │              │
│    │053616號行動│                │              │
│    │電話手機折價│                │              │
│    │券兩年約同意│                │              │
│    │書          │                │              │
│    │            │                │              │
├──┼──────┼────────┼───────┤
│ 11 │和信電訊股份│偽造『乙○○』署│刑法219條     │
│    │有限公司0925│押1枚           │              │
│    │431570號行動│                │              │
│    │電話服務申請│                │              │
│    │書          │                │              │
│    │            │                │              │
│    │            │                │              │
└──┴──────┴────────┴───────┘


司法院資訊處製作；財團法人民間司法改革基金會備份。
